【裁判字號】    98,重訴,505
【裁判日期】    990531
【裁判案由】    給付價金
【裁判全文】
臺灣臺北地方法院民事判決             98年度重訴字第505號
原      告  高林月桂
            高清勝
            高新興
            高樹林
            黃明嬌
            高廷旺
            高文良
            高子庭
共      同
訴訟代理人  陳化義律師
被      告  林廖玉
訴訟代理人  謝碧鳳律師
複代理人    陳志勇律師
上列當事人間給付價金事件，本院於民國99年5月4日言詞辯論終
結，判決如下：
    主  文
原告之訴及假執行聲請均駁回。
訴訟費用由原告負擔。
    事實及理由
一、按訴狀送達後，原告不得將原訴變更或追加他訴。但擴張或
    減縮應受判決事項之聲明，不在此限。民事訴訟法第255條
    第1項第3款定有明文。查原告起訴時訴之聲明為：被告應給
    付原告各如附表之金額及自民國98年2月23日起至給付之日
    止，按年息百分之5計算之利息。嗣原告於本院99年5月4日
    言詞辯論期日當庭表示，遲延利息部分之請求減縮自98年4
    月13日於本院98司執全字第638號假扣押現場執行指界起算
    ，而變更第1項聲明為：被告應給付原告各如附表之金額，
    及自98年4月13日起至給付之日止，按年息百分之5計算之利
    息。揆諸首開規定，為減縮應受判決之事項，應予准許，合
    先敘明。
二、原告起訴主張：
（一）兩造於97年7月31日簽訂土地之買賣契約（下稱系爭契約
      ），被告向原告買受原告所有座落臺北縣新店市○○段57
      、57-7、57-8、57-9、57-11、57-12、57-14、58、59、5
      9-1、59-3、60、60-1、60-3、57-10、57-13、57-16、59
      -2、60-2地號土地共19筆土地，買賣價金總價為新台幣（
      以下同）180,912,400元。而依據系爭契約第3條約定第四
      次付款條件為：「於土地移轉登記完成三日內，乙方即賣
      方無條件將上開出賣土地地上物現住戶拆除遷空並拆除完
      成（由乙方自行拆除或由甲方補貼其拆除費用）。甲方再
      交付第四次付款新台幣90,000,000元之銀行本票予乙方（
      地上物屆時無法排除時，由乙方負全部違約所生之罰鍰及
      一切法律上責任）。」，而上開土地已於97年12月1日移
      轉登記予被告，地上物並已排除清空拆除完成，原告已履
      行義務，惟被告迄今未付款。因系爭出賣之土地係共有關
      係，第四次付款共應給付90,000,000元，然原告依據產權
      持分面積計算及依共有人價金分配總表所載，原告等八人
      就第四次付款，應分得13,750,000元，原告就此部分範圍
      內起訴，其餘部分保留，爰依買賣契約之法律關係，提起
      本訴。
（二）被告雖抗辯系爭原告未排除遷空拆除完成系爭土地上之地
      上物等語。然原告確實已將系爭土地上之地上物老舊房屋
      騰空並遷出，已達被告可隨時點交管業之程度，被告可隨
      時自由拆除，並無風險；原告為求明確，曾先於98年4月
      16 日以雙面通知被告至系爭土地現場點交，但被告置之
      不理，而後原告再於98年5月27日以桃園郵局21支局第769
      號存證信函通知被告就拆除費用表示意見，以供原告作為
      拆除地上物之參考，然被告亦不為回應，致使原告無從進
      行拆除；依據民法第101條第1項規定因條件成就而受不利
      益之一方，如以不正當行為阻其成就，則視為條件成就；
      被告故意不配合拆除，致使原告猶豫等待，自應認為被告
      故意阻止價金給付條件成就，自應認為價金給付條件已成
      就，被告自應負給付價金責任。
（三）被告雖另抗辯賣方即原告無法提出臺北縣新店市○○段稻
      子園坑小段27-1、29-2地號土地所有權人祭祀公業之土地
      使用權同意書等語。然上述2筆土地並非原告所有，與本
      件買賣標的之所有權無關，與契約無事實上之必要關連性
      ，也非本件買賣標的之一部分，原告自始無法掌控，也未
      得到該祭祀公業之委託代辦，自始根本就不應列入契約中
      ，該部分是訴外人高誌暐與被告私下之「個人承諾協助行
      為」之宣示，不是契約條件之一，又該條件原告顯然無能
      力做到，該法律上為原告自始不能之約定，自不發生效力
      ，原告不受該約定之拘束，自亦無違約問題，被告自無從
      為抵銷之主張，縱使被告可以主張抵銷，但原告可以請求
      之買賣價金尚有數千萬元，將來仍可主張減少價金，被告
      不能以此作為本件阻礙原告所為買賣價金請求權之主張，
      否則即屬權利濫用，依據民法第148條之規定，認定被告
      違反誠信原則。
（四）聲明：（1）被告應給付原告各如附表之金額及自98年4月
      13日起至給付之日止，按年息百分之5計算之利息。（2）
      訴訟費用由被告負擔。（3）願供擔保請宣告准予假執行
      。
三、被告則抗辯：
（一）對於原告主張兩造於97年7月31日簽訂系爭契約，被告向
      原告買受原告所有座落臺北縣新店市○○段稻子園坑小段
      57、57-7、57 -8、57-9、57-11、57-12、57-14、58、59
      、5 9-1、59-3、60、60-1、60-3、57-10、57-13、57-16
      、59 -2、60-2地號土地共19筆土地，買賣價金總價為180
      ,912,400元之事實不爭執。
（二）惟依據系爭契約第3條約定，被告之第四次付款條件必須
      賣方即原告無條件將上開出賣土地之地上物現住戶排除遷
      空並拆除完成，被告方有支付第四次買賣價金之義務，但
      系爭土地上之地上物現住戶尚未排除遷空拆除完成，被告
      自無義務給付第四次價金。又兩造前曾明確表示，待系爭
      契約之賣方即原告依據系爭契約第3條所約定取得座落臺
      北縣新店市○○段稻子園坑小段27-1、29-2地號土地所有
      權人祭祀公業之土地使用權同意書後，被告方同時將第四
      次應給付款項結清，然原告迄今仍未取得上述土地之使用
      權同意書，被告並無藉故拖延付款情形。另外，依據系爭
      契約第7條約定，本約簽訂後如乙方即原告不賣或不照約
      履行應盡義務時，亦應將已收價款如數退還與甲方即被告
      外，另加倍賠償所收價款同額之損害金與甲方，而因賣方
      迄今皆無法取得上述祭祀公業之土地使用權同意書等文件
      ，顯然已構成系爭契約第7條違約罰則情形，被告已經給
      付之買賣價金為80,000,000元，原告除應負返還上述價金
      義務外，更應負加倍之賠償責任，被告亦得據此主張抵銷
      。
（三）聲明：（1）原告之訴駁回。（2）願供擔保請准宣告免為
      假執行。
四、兩造不爭執之事項：
（1）被告與原告及訴外人高誌暐等63人，於97年3月1日就座落
     臺北縣新店市○○段稻子園坑小段57、57-7、57 -8、57-9
     、57-11、57-12、57-14、58、59、59-1、59-3、60、60-1
     、60-3、57-10、57-13、57-16、59-2、60-2地號土地共19
     筆，簽訂「不動產買賣契約書」，總價為180,912,400元。
（2）系爭土地已於97年12月1日移轉登記與被告名下。
（3）被告對於原告所提出「土地買賣付款總表」形式上真正不
     爭執。
（4）被告對於原告提出之系爭契約之約定內容亦不爭執。
五、得心證之理由：
（一）按依法律規定、習慣或法律行為，成一公同關係之數人，
      基於其公同關係，而共有一物者，為公同共有人。前項依
      法律行為成立之公同關係，以有法律規定或習慣者為限。
      各公同共有人之權利，及於公同共有物之全部。民法第82
      7條有所明文。又公同共有物之處分及其他之權利行使，
      除法律另有規定外，應得公同共有人全體之同意。民法第
      828條第3項亦有規定。另繼承人共同出賣公同共有之遺產
      ，其所取得之價金債權，仍為公同共有，並非連帶債權。
      而公同共有人之一人或數人受領公同共有債權之清償，除
      得全體公同共有人之同意外，應共同為之，無單獨受領之
      權（最高法院74年度台上字第748號判例參照）。是公同
      共有物出售後，公同共有人即出賣人對承買人所得請求之
      買賣價金債權，仍屬公同共有之債權，依據上述規定，除
      經公同共有人全體之同意或其他法律有所明文，仍應由全
      體公同共有人為權利之行使，要無單獨請求受領之權利。
（二）查兩造所簽訂系爭契約之買賣標的即座落臺北縣新店市○
      ○段稻子園坑小段57、57-7、57-8、57-9、57-11、57-1
      2、57-14、58、59、59-1、59-3、60、60-1、60-3、57-1
      0、57-13、57-16、59-2、60-2地號土地共19筆，原為原
      告與訴外人高誌暐等共計63人所公同共有之情，為兩造所
      不爭執，且有原告所提出不動產買賣契約書1份在卷可據
      ；是依據上述，系爭契約既係出售原告與其他公同共有人
      所公同共有之上述土地，則出賣人即原告與訴外人高誌暐
      等63人對被告即承買人之系爭契約買賣價金請求權，仍屬
      公同共有之價金債權，出買人如欲對承買人行使請求給付
      系爭契約買賣價金之權利，自仍應由全體公同共有人為之
      ，而無由公同共有權人之一部分人單獨請求受領之權利。
（三）而原告等人僅係系爭出售土地之部分公同共有人，其起訴
      請求被告給付買賣價金，並未提出全體公同共有人同意之
      證據，則依據上述論述，原告之請求即難謂有據；又原告
      係請求被告應給付原告「依據公同共有之內部關係」而得
      對被告請求之買賣價金，然系爭契約之買賣價金，既仍屬
      公同共有，未經分割，部分公同共有人對其特定部分並無
      單獨所有之權利存在，因此，原告請求被告給付特定部份
      之價金，仍屬與法有違，而無所依據。
（四）故綜上所述，本件原告既未經全體公同共有人之同意，且
      原告係單獨起訴請求被告應給付系爭契約之特定價金，依
      據前述規定，其請求即無依據，應予駁回。
六、本件判決基礎已臻明確，兩造其餘攻擊防禦方法及舉證，於
    判決結果無影響，毋庸一一論列，附此敘明。
七、本件原告既受敗訴判決，其假執行之聲請即失所附麗，不應
    准許，應併予駁回。。
八、結論：原告之訴並無理由，依民事訴訟法第78條，判決如主
    文。
中    華    民    國    99    年    5    月    31    日
                  民事第五庭    法  官  陳杰正
以上正本係照原本作成
如對本判決上訴，須於判決送達後20日內向本院提出上訴狀
中    華    民    國    99    年    5    月    31    日
                                書記官  王怡屏
附表：
   ┌───┬─────┬──────┬───────┐
   │編號  │契約中賣方│賣方姓名    │第四次應付金額│
   │      │編號      │            │（新臺幣）    │
   ├───┼─────┼──────┼───────┤
   │  1   │    1     │ 高林月桂   │    3,750,000 │
   ├───┼─────┼──────┼───────┤
   │  2   │    2     │ 高新興     │    2,500,000 │
   ├───┼─────┼──────┼───────┤
   │  3   │    3     │ 高清勝     │    2,500,000 │
   ├───┼─────┼──────┼───────┤
   │  4   │    4     │ 高樹林     │    2,500,000 │
   ├───┼─────┼──────┼───────┤
   │  5   │    5     │ 黃明嬌     │      625,000 │
   ├───┼─────┼──────┼───────┤
   │  6   │    9     │ 高廷旺     │      625,000 │
   ├───┼─────┼──────┼───────┤
   │  7   │   10     │ 高文良     │      625,000 │
   ├───┼─────┼──────┼───────┤
   │  8   │   11     │ 高子庭     │      625,000 │
   ├───┼─────┼──────┼───────┤
   │      │          │  合計      │   13,750,000 │
   └───┴─────┴──────┴───────┘

司法院資訊處製作；財團法人民間司法改革基金會備份。
